【裁判字號】    98,交抗,677
【裁判日期】    981028
【裁判案由】    聲明異議
【裁判全文】
臺灣高等法院高雄分院刑事裁定         98年度交抗字第677號
抗  告  人  交通部公路總局高雄區監理所
代  表  人  乙○○
異  議  人
即受處分人  甲○○
上列抗告人因受處分人違反道路交通管理處罰條例聲明異議案件
，不服臺灣高雄地方法院中華民國98年8 月25日裁定（98年度交
聲字第2341號；原處分案號：交通部公路總局高雄區監理所98年
8 月10日高監營裁字第裁80-N00000000號），提起抗告，本院裁
定如下：
    主  文
抗告駁回。
    理  由
一、抗告意旨略以：按民國（下同）95年3 月1 日施行道路交通
    管理處罰條例第68條修正後規定，同條例第35第1 項第1 款
    所規定之「吊扣駕駛執照」，應係指吊扣駕駛人酒後違規駕
    駛時，駕駛該違規車輛所憑之執照而言。又酒駕吊扣駕駛執
    照之目的，並非僅為處罰違反道路交通管理事件之行為人而
    已，尚有以暫時禁止行為人於道路上駕駛，以免造成用路人
    重大傷亡，倘汽車駕駛執照所有人因酒駕違反該條例第35條
    規定，但由於其無考領該駕駛車輛之駕照而得以免除吊扣其
    駕駛該違規車輛所憑之較高級駕駛執照，顯有違公平原則，
    更無異容許此不安全駕駛人仍可反覆經常酒後駕駛，至對其
    他無辜用路人危險性相對提高，此豈非酒駕違規立法之目的
    。為此提起抗告，請撤銷原裁定，更為適法之裁定云云。
二、異議意旨略以：異議人甲○○於96年6 月30日下午6 時42分
    飲酒後超過標準，騎乘車號LPO-237 機車，行經高雄縣鳳山
    市○○路4 巷編號TL105B80電線桿前，不慎摔倒，為警據報
    查獲，業經臺灣高雄地方法院以97年度審交簡字第197 號判
    決判處拘役40日，如易科罰金，以新臺幣1 千元折算1 日確
    定。詎原處分機關依道路交通管理處罰條例第35條第1 項第
    1 款規定，裁處吊扣職業聯結車駕駛執照24個月。惟該駕照
    為異議人家庭生計之來源，若遭吊扣，則年邁之父母、一對
    兒女及妻子，將無以為濟，爰請求免予吊扣職業聯結車駕駛
    執照等語（聲明異議範圍不含施以道安講習部分）。
三、按汽車駕駛人，駕駛汽車經測試檢定有下列情形之一者，處
    1 萬5 千元以上6 萬元以下罰鍰，並當場移置保管其車輛及
    吊扣其駕駛執照1 年；因而肇事致人受傷者，並吊扣其駕駛
    執照2 年；致人重傷或死亡者，吊銷其駕駛執照，並不得再
    考領：一酒精濃度超過規定標準；道路交通管理處罰條例第
    35條第1 項第1 款定有明文。
四、經查，異議人於上開時間、地點，因飲酒後酒精濃度超過標
    準，駕駛上揭自用小客車，為警攔檢查獲，並由原處分機關
    以駕駛人酒精濃度超過規定標準為由，裁處吊扣職業聯結車
    駕照24個月並施以道安講習事實，業據異議人自承在卷，並
    有高雄縣政府警察局舉發違反道路交通管理事件通知單、交
    通部公路總局高雄區○○○○○道路交通管理事件裁決書、
    酒精濃度檢驗報告各1 紙附卷可稽。又異議人並無機車駕駛
    執照，僅有職業聯結車駕駛執照，而原處分機關執行吊扣駕
    駛執照之處分時，係要求吊扣異議人職業聯結駕駛執照等事
    實，亦經異議人陳述明確，且有交通部公路總局高雄區監理
    所98年8 月11日高監營字第0980037657號聲明異議案件移送
    書意見欄1 紙在卷足憑，均堪認為屬實。而道路交通管理處
    罰條例第68條於94年12月14日修正公布，並自95年3 月1 日
    開始施行，原條文規定：「汽車駕駛人，因違反本條例及道
    路交通安全規則之規定，受吊扣或吊銷駕駛執照處分時，吊
    扣或吊銷其持有各級車類之駕駛執照」，修正後改為：「汽
    車駕駛人，因違反本條例及道路交通安全規則之規定，受吊
    銷駕駛執照處分時，吊銷其持有各級車類之駕駛執照」。觀
    其提案修正理由「原條文將違法或違規駕駛人所持有各級車
    類之駕駛執照一併吊扣或吊銷失之過酷，影響人民工作及生
    活甚鉅，爰修正之」，顯見依現行道路交通管理處罰條例規
    定，不得吊扣駕駛人所持有他級駕駛執照。從而，於為吊扣
    駕駛人駕駛執照之處分時，自僅得吊扣駕駛人違規時所駕駛
    該級車類之駕駛執照，以限制其繼續駕駛該級車類行駛道路
    之權利。從而，原處分機關關於吊扣異議人駕駛執照24個月
    之處分，僅能吊扣異議人機車之駕駛執照，不得代以吊扣其
    職業聯結車駕駛執照，而異議人既無機車駕駛執照可供吊扣
    ，該部分處分無法執行，因認受處分人之異議為有理由，而
    將原處分機關關於吊扣異議人職業聯結車駕駛執照24個月之
    處分自應予以撤銷，該部分並為不罰之諭知。經核並無不合
    ，抗告意旨仍執前詞提起抗告，為無理由，應予駁回。
據上論結，應依道路交通案件處理辦法第26條，刑事訴訟法第41
2 條，裁定如主文。
中    華    民    國    98    年    10    月    28    日
              刑事第六庭    審判長法  官  王憲義
                                  法  官  簡志瑩
                                  法  官  邱永貴
以上正本證明與原本無異。
不得再抗告。
中    華    民    國    98    年    10    月    28    日
                                  書記官  鄭翠芬


司法院資訊處製作；財團法人民間司法改革基金會備份。
